【裁判字號】    97,上易,133
【裁判日期】    970910
【裁判案由】    違反商標法
【裁判全文】
臺灣高等法院花蓮分院刑事判決         97年度上易字第133號
上  訴  人  臺灣花蓮地方法院檢察署檢察官
被      告  甲○○
上列上訴人因被告違反商標法案件，不服臺灣花蓮地方法院中華
民國97年7月23日97花易字第46號第一審判決（起訴案號：臺灣
花蓮地方法院檢察署96年度偵字第5566號），提起上訴，本院判
決如下：
    主  文
上訴駁回。
    理  由
一、按「上訴書狀應敘述具體理由」，民國96年7月4日修正公布
    之刑事訴訟法第361條第2項定有明文，此屬提起第二審上訴
    應具備之程式。又「第二審法院認為上訴書狀未敘述理由或
    上訴有第362條前段之情形者，應以判決駁回之。」同法第
    367 條前段亦有明文。而所謂具體理由，必係依據卷內既有
    訴訟資料或提出新事證，指摘或表明第一審判決有何採證認
    事、用法或量刑等足以影響判決本旨之不當或違法，而構成
    應予撤銷之具體事由，始克當之（例如：依憑證據法則具體
    指出所採證據何以不具證據能力，或依憑卷證資料，明確指
    出所為證據證明力之判斷如何違背經驗、論理法則），若僅
    泛言原判決認定事實錯誤、違背法令、量刑失之過重或輕縱
    ，而未依上開意旨指出具體事由，或形式上雖已指出具體事
    由，然該事由縱使屬實，亦不足以認為原判決有何不當或違
    法者（例如：對不具有調查必要性之證據，法院未依聲請調
    查亦未說明理由，或援用證據不當，但除去該證據仍應為同
    一事實之認定），皆難謂係具體理由，俾與第二審上訴制度
    旨在請求第二審法院撤銷、變更第一審不當或違法之判決，
    以實現個案救濟之立法目的相契合（最高法院97年度臺上字
    第892號判決要旨參照）。故上訴人之上訴書狀或補提之上
    訴理由書，雖敘述上訴理由，倘未具體敘述第一審判決有何
    上述違法、不當情形，其上訴即不符合上訴之法定要件。
二、上訴人即檢察官不服原判決，提起上訴，其上訴意旨略以：
    本案被告涉犯商標法第82條之犯罪事實，業據證人賴麗玉於
    警詢中證述詳實，並有拍賣網頁資料、拍賣會員資料、委任
    狀、鑑定證明書、相關商標資料、查扣物品市值估價表等在
    卷為證，且商標權人裘樂公司實際使用之商標與被告販賣洋
    裝領口標籤所用之圖樣相符，而該圖樣與註冊之商標依社會
    一般通念並不失其同一性，被告違反商標法犯行堪已認定；
    又對商品是否名牌，價位多寡與否，應由行為人即被告個人
    本身認定，不能以無證據或資料顯示花東地區民眾智識程度
    或品牌認知能力均未低於其他地區民眾，即認被告也未具此
    辨識能力，而應從被告個人背景、生活經驗、所從事業務等
    為綜合判斷，惟原審就此部分僅為主觀論證即認被告對本件
    商品欠缺明知。且被告曾留學國外，現擔任英文補習班老師
    ，具有相當之智識程度，亦有兩個拍賣二手服裝等之網路賣
    場，均屬長期經營，主要為販售衣物等服飾，尤其就本件係
    爭商品尚刻意將「chloe'」商標局部取景放大張貼於網路賣
    場上，以其生活背景及從事網路拍賣之業務，難認被告對知
    名服飾品牌無所瞭解，故原審認定被告不知系爭洋裝為知名
    品牌，顯與常情有違；再原審所述商標權人如能先行警告，
    不失為排除消費者因不知所購買及轉售之商品為仿冒品之適
    當方法，然此論述僅為原審個人主觀上對於相類案件於未來
    立法方上所提出之個人建議，與被告主觀上是否具有明知無
    涉。且現行商標法或其他法律，均未規定商標權人於取締或
    提出告訴前需先警告侵權行為人，商標權人未事先警告，也
    不能證明行為人因此不具認識為仿冒品之「明知」，如以原
    審上述見解，只要為侵害商標權案件，事前商標權人未提出
    警告，行為人主觀上即不具明知而不構成犯罪，此除與法令
    規定相違，於推論上亦違反證據法則。從而，本案原審採信
    被告辯稱，並為被告有利之認定而為無罪之判決，於認事用
    法有所違誤云云。
三、經查：（一）按檢察官就被告犯罪事實，應負舉證責任，並
    指出證明之方法，刑事訴訟法第161條第1項定有明文。因此
    ，檢察官對於起訴之犯罪事實，應負實質之舉證責任。倘其
    所提出之證據，不足為被告有罪之積極證明，或其闡明之證
    明方法，無從說服法官以形成被告有罪之心證，基於無罪推
    定之原則，自應為被告無罪判決之諭知。本案原審以檢察官
    就被告是否明知系爭洋裝為仿冒品之舉證，難達超越合理懷
    疑之確定，即未合於商標法第82條所規定「明知」之構成要
    件，因而為被告無罪之諭知，經核並無違法不當。復參酌被
    告設於露天拍賣網站之二手服裝出售記錄，內容皆為數百元
    價額之低價服飾，且大都亦有商品品牌之標註，但未見知名
    品牌之高價服裝，足資證明被告平日生活所接觸之服裝確實
    屬於平價商品，而非國際知名品牌（見原審判決頁5），故
    原審業已就被告個人之各項情狀為整體之判斷，其採證認事
    並無不當或違法，上訴意旨就此部分，尚有未合。（二）上
    訴意旨所指綜合被告之留學國外經歷及長期經營網路拍賣，
    難認對知名服飾品牌無所瞭解等情，業據原判決詳載理由依
    據予以指駁（見原審判決頁5-6），上訴人仍執於原審相同
    之論告，復未提出新事證以實其說，故不足以認為原判決有
    何不當或違法，非足以影響原判決之理由。（三）再觀原審
    業已敘明本案商標權人所蒐得之證據，僅能證明被告有出售
    系爭洋裝之事實，並不足以證明被告明知其所拍賣之商品為
    仿冒品，而以前開說明為被告無罪之諭知，故非如上訴意旨
    所指以商標權人之警告作為行為人主觀「明知」認定之推論
    ，是此部分核與證據法則及論理法則亦無違背。
四、綜上所述，上訴人所提出之上訴理由，並不足以認定原判決
    有何不當或未就所述加以審酌之情事存在，而足以影響判決
    本旨之不當或違法，構成應予撤銷之具體事由。故依前開最
    高法院判決意旨，上訴人前揭上訴理由自非屬得上訴第二審
    之具體理由。從而，揆諸上開說明，本件上訴不合法律上之
    程式，且無從命補正，應予駁回，並不經言詞辯論為之。
據上論斷，應依刑事訴訟法第367條前段、第372條，判決如主文
。
中    華    民    國    97    年    9    月    10     日
                  刑事庭審判長法  官   謝 志 揚
                              法  官   林 碧 玲
                              法  官   林 慶 煙
以上正本證明與原本無異。
本件判決不得上訴。
                              書記官   林 明 智
中    華    民    國    97    年    9     月    10    日


司法院資訊處製作；財團法人民間司法改革基金會備份。
